【裁判字號】    89,簡上,139
【裁判日期】    891215
【裁判案由】    傷害
【裁判全文】
臺灣桃園地方法院刑事判決                        八十九年度簡上字第一三九號
    上  訴  人
    即  被  告  甲○○
    選任辯護人  許明桐律師
右列被告因傷害案件，經檢察官聲請簡易判決處刑（八十八年度偵續字第一號），本
院桃園簡易庭於八十九年五月十九日以八十九年度桃簡字第八一一號簡易判決後，被
告不服提起上訴，本院之管轄第二審合議庭判決如左：
    主  文
原判決撤銷。
甲○○傷害人之身體，科罰金壹仟元，如易服勞役以參佰元折算壹日。
    事  實
一、甲○○與乙○○原係未婚夫妻關係，於民國（下同）八十八年一月二十一日晚上
    十、十一時許，雙方在甲○○台北縣新莊市○○○街七十七號四樓住處內，因撫
    養長女江庭萱之生活費發生爭執，乙○○動手扔擲上開住處衣廚內衣架及桌上雜
    誌後，甲○○竟基於妨害人行使權利及普通傷害之故意，先自乙○○背後反手抓
    住乙○○雙手手腕處，乙○○即用力掙扎欲掙脫甲○○之反抓，甲○○即將乙○
    ○面朝下推倒壓在上開住處內床上，並自後壓住乙○○背部，而以強暴妨害乙○
    ○欲行使其行動自由之權利，並致乙○○因之受有右手上臂五乘四公分瘀腫、左
    手上臂三乘一點五公分、一乘一公分瘀腫、左前臂三乘一公分瘀腫、左手拇指一
    乘一公分瘀腫及背部三公分長瘀腫等傷害。嗣五分鐘左右後，遭乙○○以腳踢擊
    甲○○下體後，甲○○始行放手。
二、案經乙○○訴由臺灣桃園地方法院檢察署檢察官偵查起訴。
    理  由
一、訊據被告甲○○固坦承於右揭時地與告訴人乙○○因細故發生爭執，並動手抓住
    告訴人乙○○，惟矢口否認右揭犯行，辯稱：伊係因乙○○當時動手摔上開住處
    內物品，伊為保護其小孩之安全，始動手抓住乙○○，伊目的係要乙○○住手，
    並無妨害乙○○行使權利及傷害乙○○之故意云云。經查：被告右揭犯行業據告
    訴人乙○○於偵查中及本院審理時指稱「我只有丟衣架一次，結果被告就上前將
    我的雙手反制於背後，而且我丟衣架的方向並不是小孩躺的位置，....，我丟衣
    架一次，他立刻從床上跳出來，並沒有出言制止，就傷害我（見偵查卷第十八頁
    ）」、「他抓住我雙手，抓約五分鐘，使我不能動，後來我掙扎，他才放手，他
    還拉我去小孩那邊說你踩，你踩，看會不會踩死小孩（見偵查卷第十九頁）」、
    「（當時受傷是如何來的？）上訴人不只抓我的手腕，在爭執的過程中我是跟他
    討論小孩生活費的問題可是他都是躺在床上不理我，他當時有兼家教，我當時就
    推掉桌上的雜誌，並丟衣櫥內的衣架，被告就從床上跳起來從背後把我的手抓住
    ，並把我壓到床上，過程約五分鐘，後來我踢他的下體他才放開我，這些傷勢是
    在拉扯掙扎雙方用力的過程受傷的，這些傷是上訴人造成的，我二十一日回家後
    我有去單親家庭服務中心求教，他們叫我去驗傷的，我當時受傷的時間約在晚間
    十一點左右，後來我就叫計程車回去（見本院卷八十九年十二月一日筆錄）」、
    「他拉我的手要我去踩小孩，說要把小孩踩死，放手後，上訴人說什麼我不記得
    了（見本院卷八十九年十二月一日筆錄）」等語明確，且被告於迭次於偵查中及
    本院審理時亦均坦承其有動手抓住告訴人乙○○之雙手等話相符，復有告訴人乙
    ○○所提出診斷證明書乙紙，而該診斷證明書上所載告訴人乙○○受傷之處亦均
    係「右手上臂五乘四公分瘀腫、左手上臂三背一點五公分、一乘一公分瘀腫、左
    前臂三乘一公分瘀腫、左手拇指一乘一公分瘀腫及背部三公分長瘀腫」等部位，
    足證告訴人乙○○於右揭時地所受上述傷害之結果，應係被告抓住告訴人乙○○
    雙手，並將之面朝下推倒壓在上開床上所致，至為顯然，是被告辯稱其僅有抓住
    告訴人乙○○之雙手而已，告訴人乙○○應無受上述這麼多處傷害結果之可能云
    云，應不足採信。至於被告另辯稱其當時係為制止告訴人乙○○繼續丟東西及小
    孩之安全，始動手抓住告訴人乙○○之雙手，伊並無犯罪之故意云云，惟被告與
    告訴人乙○○雙方均屬大學生之高知識份子，雙方當時並已有未婚夫妻關係，縱
    告訴人乙○○當時果有先行動手扔擲上開住處衣廚內衣架及桌上雜誌之動作乙情
    ，業據告訴人乙○○迭次於偵查中及本院審理時供承明確，惟告訴人乙○○乃一
    介女子，且告訴人乙○○當時所扔擲衣架及雜誌之方向，亦有刻意避開小孩所睡
    之床舖位置，業據告訴人乙○○於偵查中供承屬實，而告訴人乙○○與被告之身
    材間更有一百五十三公分、四十五公斤對一百七十二公分、七十公斤之明顯差距
    ，是被告當時若果係單純要制止告訴人乙○○繼續扔擲上開住處內之物品，並避
    免傷及小孩，其儘可以口頭制止，甚或施以適當之強制力，如拿走乙○○手上物
    品，以阻止告訴人乙○○繼續扔擲物品而傷及小孩之可能即可，亦無逕行自告訴
    人乙○○背後反抓住其雙手，並將之面朝下推倒壓在床上之必要，且告訴人乙○
    ○遭被告抓住後，即用力掙扎欲爭脫，而被告前後抓住告訴人乙○○之時間，亦
    長達五分鐘左右，直到告訴人乙○○以腳踢擊被告下體後，被告始行放手乙節，
    亦據告訴人乙○○指訴明確，有如上述，則被告於右揭時地自告訴人乙○○背後
    反抓其雙手，並將之面朝下推倒壓在上開床上之行為，顯已妨害告訴人乙○○欲
    行使其行動自由之權利，並致告訴人乙○○因之受有上述傷害之結果，是被告當
    時顯有以強暴妨害告訴人乙○○行使權利及傷害告訴人乙○○之故意，至為灼然
    。被告所辯，顯係事後卸責之詞，不足採信。被告犯行已臻明確，應予依法論科
    。
二、核被告所為，係犯刑法第二百七十七條第一項之傷害罪及第三百零四條第一項之
    以強暴妨害人行使權利罪。公訴人認被告所為僅係犯刑法第二百七十七條第一項
    之傷害罪云云，揆諸上述，容有誤會，惟因被告所犯上開刑法第三百零四條第一
    項部分之以強暴妨害人行使權利罪，與公訴人原起訴部分間有想像競合犯之裁判
    上一罪關係，依刑事訴訟法第二百六十七條之規定，應併為公訴人原起訴之效力
    所及，本院自得併予審理，合先敘明。被告所犯上開二罪間，有一行為而觸犯數
    罪名之想像競合關係，為想像競合犯，應依刑法第五十五條之規定，從一重之傷
    害罪處斷。原審判決以被告上開傷害所為事證明確，而判科罰金一千元，並諭知
    易服勞役之折算標準，雖有所據，惟原簡易判決就被告傷害及以強暴妨害人行使
    權利犯罪之時間漏未為「晚上十、十一時許」、地點未記載「七十七號四樓」，
    又被告上開同一傷害行為，同時另涉有以強暴妨害告訴人乙○○行使權利之強制
    罪，惟原審判決漏未審理及此部分，亦漏未諭知想像競合犯之裁判上一罪關係，
    顯有違誤，是被告對原審判決提起上訴，雖無理由，惟原審判決既有上述違誤，
    有如上述，仍應依刑事訴訟法第四百五十五條之一第三項、第三百六十九條第一
    項前段之規定，撤銷原審判決，並自為判決。爰審酌被告與告訴人乙○○原係未
    婚夫妻關係，竟為長女扶養發生爭執，即動手反抓住告訴人乙○○之雙手，並將
    之推倒壓在床上，而致告訴人乙○○因之受有上述多處傷害之結果，已損及告訴
    人乙○○之權益及被告犯罪之態度等一切情狀，量處如主文所示之刑，並諭知易
    服勞役之折算標準，以資儆懲。
據上論斷，應依刑事訴訟法第四百五十五條之一第三項、第三百六十九條第一項前段
，刑法第二百七十七條第一項、第三百零四條第一項、第五十五條、第四十二條第二
項，罰金罰鍰提高標準條例第一條前段、第二項，判決如主文。
本案經檢察官呂理銘到庭執行職務
中      華      民      國      八十九      年    十二    月    十五    日
                          臺灣桃園地方法院刑事第四庭
                              審判長  法  官  鄭  景  文
                                      法  官  孫  惠  琳
                                      法  官  林  晏  鵬
右正本證明與原本無異。
如不服本判決，應於判決送達後十日內向本院提出上訴狀( 應附繕本 )，上訴於
臺灣高等法院。
                                      書記官   張 雅 慧
中        華        民        國   八十九   年   十二   月    十八    日
附錄法條：刑法第二百七十七條、第三百零四條
刑法第二百七十七條
傷害人之身體或健康者，處三年以下有期徒刑，拘役或一千元以下罰金。
犯前項之罪，因而致人於死者，處無期徒或七年以上有期徒刑，致重傷者，處三年以
上、十年以下有期徒刑。
刑法第三百零四條
以強暴、脅迫使人行無義務之事或妨害人行使權利者，處三年以下有期徒刑、拘役或
三百元以下罰金。
前項之未遂犯罰之。


司法院資訊處製作；財團法人民間司法改革基金會備份。
